【裁判字號】    97,交聲,3189
【裁判日期】    971230
【裁判案由】    交管條例聲異
【裁判全文】
臺灣板橋地方法院刑事裁定            97年度交聲字第3189號
原處分機關  交通部公路總局臺北區監理所板橋監理站
異  議  人
即受處分人  甲○○
上列異議人即受處分人因違反道路交通管理處罰條例案件，對於
交通部公路總局臺北區監理所板橋監理站於民國97年11月24日以
板監裁字裁41-1AB877722號所為之處分不服（原舉發案號：臺北
市政府交通局北市交停字第1AB877722 號），聲明異議，本院裁
定如下：
    主  文
原處分撤銷。
甲○○機器腳踏車駕駛人停車位置不依規定，處罰鍰新臺幣陸佰
元。
    理  由
一、原處分意旨略以：本件原處分機關係以受處分人即異議人甲
    ○○於民國（下同）96年11月13日11時18分許，將其所有車
    牌號碼MDN-255 號重型機車，將其車輛停放於臺北市塯公圳
    停車場，因「停車位置不依規定」之違規行為，由臺北市政
    府交通局停車管理公程處交通助理員拍照採證後，以異議人
    違反道路交通管理處罰條例第56條1 項第9 款之規定，以臺
    北市政府交通局北市交停字第1AB877722 號舉發違反道路交
    通管理事件通知單（下稱舉發通知單）逕行舉發，嗣異議人
    未曾於應到案日期前提出申訴或繳納罰鍰，嗣原處分機關於
    97年11月24日以板監裁字裁41-1AB877722號違反道路交通管
    理事件裁決書（下稱裁決書），爰依道路交通管理處罰條例
    第56條第1 項第9 款規定，裁處異議人罰鍰新臺幣（下同）
    1 千2 百元。
二、異議意旨略以：違規停放機車理應受罰，但一般罰款新臺幣
    600 元整，而罰單伊並未收到，為何要加罰一倍呢？臺北市
    停車管理處說依法送達罰單，但不知道是誰收的呢？伊並非
    不願收取罰單，更非刻意延遲繳納，因為伊不知道有罰單一
    事，要伊如何繳納呢？，爰依法聲明異議，請求撤銷原處分
    。
三、按汽車駕駛人停車時，有停車時間、位置、方式、車種不依
    規定之情形者，處新臺幣6 百元以上1 千2 百元以下罰鍰，
    道路交通管理處罰條例第56條第1 項第9 款定有明文規定。
四、經查：
（一）本件原處分機關係以受處分人即異議人甲○○於96年11月
      13日11時18分許，將其所有車牌號碼MDN-255 號重型機車
      ，將其車輛停放於臺北市塯公圳停車場，因「停車位置不
      依規定」之違規行為，由臺北市政府交通局停車管理公程
      處交通助理員拍照採證後，以異議人違反道路交通管理處
      罰條例第56條1 項第9 款之規定，以臺北市政府交通局北
      市交停字第1AB877722 號舉發通知單逕行舉發，嗣異議人
      未曾於應到案日期前提出申訴或繳納罰鍰，嗣原處分機關
      於97年11月24日以板監裁字裁41-1AB877722號裁決書，爰
      依道路交通管理處罰條例第56條第1 項第9 款規定，裁處
      異議人罰鍰1 千2 百元等情，此有採證照片、舉發通知單
      影本、裁決書、臺北市停車管理工程處中華民國97年10月
      28日北市停管字第09736164700號函各1 紙附卷可稽。
（二）查異議人於異議理由狀中並不爭執其確有違規之事實，僅
      爭執其未收受舉發通知單之招領通知單，故逾應到案日期
      ，導致被裁處較高額之罰鍰。按處理違反道路交通管理事
      件，有關文書送達之程序，依行政程序法之規定，違反道
      路交通管理事件統一裁罰基準及處理細則第5 條定有明文
      。又送達，於應受送達人之住居所、事務所或營業所為之
      ；於應送達人或其同居人、受僱人或應送達處所之接收郵
      件人員；應受送達人或其同居人、受僱人、接收郵件人員
      無正當理由拒絕收領文書時，得將文書留置於應送達處所
      ，以為送達；送達，不能依前2 條規定為之者，得將文書
      寄存送達地之地方自治或警察機關，並作送達通知書二份
      ，一份黏貼於應受送達人住居所、事務所、營業所或其就
      業處所門首，另一份交由鄰居轉交或置於該送達處所信箱
      或其他適當位置，以為送達。前項情形，由郵政機關為送
      達者，得將文書寄存於送達地之郵政機關，行政程序法第
      72條第1 項前段、第73條第1 項、第3 項、第74條第1項
      、第2 項分別定有明文。
（三）查本件舉發機關所填掣之舉發違反道路交通管理事件通知
      單（內載舉發通知單應到案日期為96年12月15日前，此有
      該通知單影本及採證照片附卷可參），固經原舉發機關即
      臺北市政府交通局向受處分人登記之戶籍地即「臺北縣永
      和市○○路302 巷5 號4 樓」郵寄送達，惟因招領逾期無
      人簽收遭郵局退回原舉發機單位，並經原舉發機關再次寄
      送，然因未獲會晤異議人本人或其可受領文書之同居人、
      受雇人或接收郵件人員，並有難以留置送達之情形，而於
      96 年12 月20日依行政程序法第74條第1 項、第2 項之規
      定，將該舉發通知單寄存於永和市○○路郵局郵局，此有
      臺北市政府交通局送達證書1 紙附卷可稽，並將送達通知
      書置於該送達處所信箱或其他適當位置，以為送達等情事
      ，有臺北市政府交通局送達證書、臺北市停車管理工程處
      97年10月28日北市停管字第09736164700 號函各1 紙在卷
      可稽，是上開舉發通知單係已於96年12月20日發生送達之
      效力，原舉發機關所為之上開送達，雖屬合法，但由於送
      達時已逾應到案日期（即96年12月15日前），異議人顯然
      無法於本件舉發通知單上所載應到案日期，前往應到案處
      所陳述不服舉發意見或繳納罰鍰，實難要求異議人於法定
      期限內繳納罰鍰或提出申訴，原處分機關未詳予查明，遽
      對異議人逕行裁處最高額之罰鍰，於法尚有未合。
（四）故而，本件送達舉發通知單之過程既有可議，以致異議人
      喪失於收受該通知單後15日內自動依最低額繳納罰鍰之利
      益，原處分機關所為之裁決處分既有上揭違失，即屬無從
      維持。惟本件異議人確有前揭違規事實，業經認定如前，
      仍應由本院將原處分撤銷，並自為裁定如主文第2 項所示
      ，以資適法。
五、據上論斷，應依道路交通案件處理辦法第20條，裁定如主文
    。
中    華    民    國    97    年    12    月    30    日
                      交通法庭  法  官  吳幸娥
以上正本證明與原本無異。
如不服本裁定應於送達後5日內向本院提出抗告狀。
                                書記官  陳靜怡
中    華    民    國    97    年    12    月    31    日


司法院資訊處製作；財團法人民間司法改革基金會備份。
